【裁判字號】    99,上更(一),151
【裁判日期】    990930
【裁判案由】    毒品危害防制條例
【裁判全文】
臺灣高等法院臺中分院刑事判決     99年度上更(一)字第151號
上  訴  人
即  被  告  甲○○
選任辯護人  王銘助律師
上列上訴人因毒品危害防制條例案件，不服臺灣彰化地方法院98
年度訴字第209號中華民國98年11月23日第一審判決（起訴案號
：臺灣彰化地方法院檢察署97年度偵字第3158號），提起上訴，
經最高法院第一次發回審理，本院判決如下：
    主  文
原判決撤銷。
甲○○犯如附表一所示之販賣第一級毒品罪，均累犯，各處如附
表一所示之刑；沒收部分，各如附表一所示。應執行有期徒刑拾
捌年；沒收部分，各如附表一所示。
    事  實
一、甲○○前因施用毒品、詐欺案件，經臺灣彰化地方法院分別
    以九十四年度訴字第一三六二號判決判處有期徒刑九月、以
    九十四年度易字第一四九四號判決判處有期徒刑六月確定；
    又因搶奪案件，經臺灣雲林地方法院以九十四年度訴字第八
    七五號判決判處有期徒刑一年確定；另因施用毒品案件，經
    臺灣雲林地方法院以九十五年度虎簡字第六０號判決判處有
    期徒刑六月確定，後三案另定應執行刑為有期徒刑一年九月
    確定，經送監執行，於九十六年六月二十七日縮短刑期假釋
    出監付保護管束，其假釋期滿日原為九十七年三月六日，嗣
    於九十六年七月十六日因中華民國九十六年罪犯減刑條例施
    行，其上開罪刑所餘刑期，於該日因減刑而獲赦免。詎仍不
    知警惕，明知海洛因為毒品危害防制條例第二條第二項第一
    款所列之第一級毒品，非經許可持有、販賣，竟為圖謀販賣
    毒品賺取價差之利益，基於販賣第一級毒品海洛因以營利之
    各別犯意，以其所有之如附表二編號１所示之行動電話（含
    附表二編號２、３所示之SIM卡）為聯繫工具，於附表一所
    示之時間，與附表一所示之人以附表一所示方式聯絡後，相
    約在附表一所示之地點見面，由甲○○以附表一所示高於進
    價之價格，販賣附表一所示之海洛因予附表一所示之人。嗣
    經警實施通訊監察，循線查獲甲○○涉案，並扣得其所有如
    附表二編號３所示之物，始查悉上情。
二、案經彰化縣警察局田中分局報告臺灣彰化地方法院檢察署檢
    察官偵查起訴。
    理  由
壹、證據能力部分：
一、按被告以外之人（包括證人、鑑定人、告訴人、被害人及共
    同被告等）於檢察事務官、司法警察官或司法警察調查中所
    為之陳述，與審判中不符時，其先前之陳述具有較可信之特
    別情況，且為證明犯罪事實存否所必要者，得為證據，刑事
    訴訟法第一百五十九條之二定有明文。所謂「前後陳述不符
    」之要件，應就前後階段之陳述進行整體判斷，以決定其間
    是否具有實質性差異，惟無須針對全部陳述作比較，陳述之
    一部分有不符，亦屬之。而所謂「較可信之特別情況」之情
    形，亦應就前後陳述時之各種外部情況進行比較，以資決定
    何者外部情況具有可信性。查，證人陳偉志、陳志瑋、陳聖
    育、張圳結、陳志堅、陳祥元、陳國麟等七人於警詢中證稱
    如何向被告甲○○購買第一級毒品海洛因供為施用，復就此
    情節於偵查、原審法院審理中各再結證證述，而於偵查、於
    審法院審理中所為之證述既已具結擔保其等證言之憑信，復
    於原審法院審理中受交互結問，是上開證人陳偉志等七人分
    別於警詢中之證述自無證據顯示具有「較可信之特別情況」
    之要件，且被告之選任辯護人於本院九十九年七月二十六日
    上午九時四十分行準備程序中（本院卷第五十四頁背面）與
    具狀（本院卷第五十七頁）抗辯稱陳偉志等人於警詢中之證
    述無證據能力等語，且上開證人陳偉志等證人之警詢筆錄亦
    無證據顯示具有「較可信之特別情況」，是本院認上開陳偉
    志等六人於警詢中證述並不具有證據能力，合先敘明。
二、又按被告以外之人於檢察事務官、司法警察官或司法警察調
    查中所為之陳述，係屬傳聞證據，原則上無證據能力，於其
    符合法律規定之一定要件，始為傳聞例外，取得證據適格。
    是被告以外之人於調查中所為之陳述，與審判中不符，其先
    前之陳述，於充足刑事訴訟法第一百五十九條之二所定之「
    可信性」與「必要性」要件者，即屬合於得為證據之傳聞例
    外，而得作為判斷事實之依據（刑事訴訟法第一百五十五條
    第二項參照）。不合傳聞例外之傳聞證據，自不得以之作為
    認定犯罪事實存否之證據；但參酌現行刑事訴訟法第一百六
    十六條之一第二項「為辯明證人陳述之證明力，得就必要事
    項為主詰問。」，第三項第六款「行主詰問時，證人為與先
    前不符之陳述時，其先前之陳述，得為誘導詰問。」，第一
    百六十六條之二第一項「反詰問應就為辯明證人之陳述證明
    力所必要之事項行之。」，第二項「行反詰問於必要時得為
    誘導詰問。」等規定，以及行反詰問時，容許以陳述人先前
    不一致之陳述作為彈劾證據之詰問法理，則於被告以外之證
    人於審判中所為之陳述，與先前之陳述內容相左或不一致時
    ，即非不得以其先前所為「自我矛盾之陳述」，用來彈劾（
    爭執、否定）該證人在審判中供述證據之證明力。是以傳聞
    證據得否作為證明犯罪成立或不成立之實體證據，抑或僅止
    於用來爭執證明力之彈劾證據，端視其是否合於傳聞之例外
    而定，亦有最高法院九十六年度臺上字第四三六三號裁判意
    旨可資參照。
三、證人陳偉志、陳志瑋、陳聖育、張圳結、陳志堅、陳祥元、
    陳國麟、石繼民等八人於偵查中向檢察官所為證述部分：
    按被告以外之人於偵查中向檢察官所為之陳述，除顯有不可
    信之情況者外，得為證據，刑事訴訟法第一百五十九條之一
    第二項定有明文。依其文義解釋及立法理由之說明，並無限
    縮於檢察官在偵查中訊問證人之程序，應以給予被告或其辯
    護人對該證人行使反對詰問權者，始有證據能力。惟為保障
    被告之反對詰問權，並與現行法對傳聞例外所建構之證據容
    許範圍求其平衡，證人在偵查中雖未經被告之詰問，倘被告
    於審判中已對該證人當庭及先前之陳述進行詰問，即已賦予
    被告對該證人詰問之機會，則該證人於偵查中之陳述即屬完
    足調查之證據，而得作為判斷之依據（參照最高法院九十七
    年度臺上字第四０五號判決意旨）。是依上揭說明可知，在
    偵查中檢察官所訊問之證人，被告或其辯護人對該證人雖未
    行使反對詰問權，依刑事訴訟法一百五十九條之一第二項之
    規定，原則上屬於法律規定為有證據能力之傳聞證據，於例
    外顯有不可信之情況，始否定其得為證據，亦即得為證據之
    被告以外之人於偵查中向檢察官所為之陳述，因其陳述未經
    被告詰問，應認屬於未經合法調查之證據，但並非無證據能
    力（參照最高法院九十六年度臺上字第四三六五、三九二五
    號、九十七年度臺上字第三五六號判決意旨）。本案上開證
    人陳偉志等人於偵查中之具結證述，查無檢察官就上開偵查
    訊問之實施，有何違反相關規定之瑕疵，亦無證據證明其等
    於偵查中所證有何遭受強暴、脅迫、詐欺、利誘等外力干擾
    之情形，或影響其等心理狀況致妨礙自由陳述等顯不可信之
    情況，依上開說明，具有證據能力。
四、再按被告以外之人（包括證人、鑑定人、告訴人、被害人及
    共同被告等）於審判外之陳述雖不符刑事訴訟法第一百五十
    九條之一至之四等四條之規定，而經當事人於審判程序同意
    作為證據，法院審酌該言詞陳述或書面陳述作成時之情況，
    認為適當者，亦得為證據；當事人、代理人或辯護人於法院
    調查證據時，知有刑事訴訟法第一百五十九條第一項不得為
    證據之情形，而未於言詞辯論終結前聲明異議者，視為有前
    項之同意，同法第一百五十九條之五定有明文。立法意旨在
    於：傳聞證據未經當事人之反對詰問予以核實，原則上先予
    排除。惟若當事人已放棄反對詰問權，於審判程序中表明同
    意該等傳聞證據可作為證據；或於言詞辯論終結前未聲明異
    議，基於尊重當事人對傳聞證據之處分權，及證據資料愈豐
    富，愈有助於真實發見之理念，且強化言詞辯論主義，使訴
    訟程序得以順暢進行，上開傳聞證據亦均具有證據能力。查
    本件檢察官、被告、被告之選任辯護人對於本案卷內相關證
    人之證言、文書卷證資料〈上述壹之一、所述除外〉之證據
    能力，於本院九十九年七月二十六日上午九時四十分行準備
    程序中皆表示沒有意見等語，亦未就有上述證據資料有合於
    刑事訴訟法第一百五十九條第一項不得為證據之情形於本院
    言詞辯論終結前聲明異議，且上述證人之證述、文書卷證資
    料亦經本院於審理期日逐一提示、朗讀，並告以要旨，本院
    復審酌相關證人證述筆錄製成、文書卷證資料取得，並無證
    據顯示有何違背程序規定情事，依據上述之說明，均應具有
    證據能力。
貳、實體理由：
一、訊據被告林佳享固坦承卷附通訊監察譯文內容係其與附表一
    所示之人之電話通話內容，惟矢口否認有何販賣第一級毒品
    犯行，原是辯稱：伊並未販賣毒品予附表一所示之人，電話
    內容係附表一所示之人拜託伊幫忙購買毒品，伊僅曾與陳志
    堅一同施用毒品，係合資購買毒品；有幫陳志瑋、陳偉志買
    過毒品，並未幫陳聖育、張圳結購買毒品云云；嗣於本件審
    理時又辯稱：有幫陳偉志、陳志瑋、陳聖育、張圳結、陳志
    堅等人買過毒品，但不是販賣，並沒有從中牟利云云。經查
    ：
（一）被告販賣第一級毒品海洛因予陳偉志部分（即附表一編號
      １、２所示部分）：
      被告確於附表一編號１、２所示之時間與陳偉志聯絡後，
      約定在附表一編號１、２所示之地點，各交付海洛因一包
      予陳偉志，業據證人陳偉志於偵查中、原審時證述明確（
      見偵查卷第四十五頁、原審卷第一０三頁），並有如附表
      一編號１、２所示之通聯紀錄可資佐證。且依證人陳偉志
      於原審證述，證人陳偉志於向被告表示：「我現在要去找
      你」之後，被告即會循管道覓得毒品交付予證人陳偉志並
      收取對價，雙方言談中雖未使用「買賣」之語彙，惟證人
      陳偉志於偵查中及原審時皆證述其係向被告「購買」海洛
      因，足認證人陳偉志自被告處取得海洛因之交易模式為「
      買賣」毒品，要屬無訛。又證人陳偉志前於偵查中證稱：
      「我跟被告是別人介紹認識。．．．（你如何知道可以向
      被告購買海洛因？）之前有聽人家講過，後來在路上遇到
      他，他有提到如果有欠的話，可以找他買。」等語（見偵
      查卷第四十五頁），而被告於本院審理時亦自承：「（九
      十七年一月六日、九十七年一月十一日是否確實有兩次和
      陳偉志的通聯？）有的，聯絡內容忘記了．．．」、「（
      九十七年一月六日有無交毒品給陳偉志？）我只記得他說
      他要來找我，五百元叫我幫他買，我自己也出錢，也有拿
      海洛因給他。」、「（九十七年一月十一日是否陳偉志有
      拿一千給你買海洛因？）我只記得他拿五百元給我，也有
      交海洛因給他，但不是我販賣，是他拜託我去買的，我也
      沒有賺他的錢。」等語，足見被告確實於九十七年一月六
      日及一月十一日，有與證人陳偉志碰面，被告並各交付一
      包第一級毒品海洛因給陳偉志之事實，而販賣毒品之利得
      ，除經坦承犯行，或價量俱臻明確外，委難查得實情，除
      非別有事證足認係按同一價量委買或轉售，而確未牟利者
      外，尚難執此遽認非法販賣之證據有所未足；被告與證人
      陳偉志並非至親深交，倘上開交付毒品予證人陳偉志之過
      程中，毫無利益可圖，被告焉有可能願在每次接獲證人陳
      偉志之電話後，即為之奔走張羅海洛因毒品？並甘冒若被
      查獲將被判處重刑之可能性？且本案復無證據足認被告係
      按同一價量委買或轉售，堪認被告交付海洛因予證人陳偉
      志並收取現款，係基於營利之意所為，自屬販賣海洛因，
      甚為明確，被告上開辯稱，伊僅是幫證人陳偉志買海洛因
      ，並未賺錢云云，顯不可採。而證人陳偉志於原審時既稱
      伊買時是拿五百元或一千元給被告（原審卷第一０三頁反
      面），且被告僅坦承有向證人陳偉志取得五百元，在無其
      他確切證據證明之情況，為被告之利益起見，僅認被告上
      開二次各係販賣五百元之海洛因予證人陳偉志，併予說明
      。綜上所述，被告確有於附表一編號１、２所示之時間、
      地點，各販賣一包五百之第一級毒品海洛因予證人陳偉志
      之事實，可以認定。
（二）被告販賣第一級毒品海洛因予陳志瑋部分（即附表一編號
      ３至６所示部分）：
      被告確於附表一編號３至６所示之時間與陳志瑋聯絡後，
      約定在附表一編號３至６所示之地點，各以五百元為對價
      販賣海洛因一包予陳志瑋，業據證人陳志瑋於偵查中及原
      審時證述明確（見偵查卷第五十八頁、原審卷第一０九頁
      ），並有如附表一編號３至６所示之通訊監察譯文足資佐
      證。且依上開通訊監察譯文所示，證人陳志瑋於向被告表
      示：「我現在過去喔」等語之後，被告即會循管道覓得毒
      品交付予證人陳志瑋並收取對價，雖雙方言談中未使用「
      買賣」之語彙，惟證人陳志瑋於偵查時即證述其係向被告
      「購買」海洛因，足認證人陳志瑋自被告處取得海洛因之
      交易模式為「買賣」毒品，要屬無訛。又證人陳志瑋於偵
      查中證稱：伊與被告係因朋友介紹而認識，認識約半年，
      聽朋友說而知道可以向被告購買海洛因等語（見偵查卷第
      五十九頁），而被告於本院審理時亦自承：「陳志瑋也是
      來找我，拿錢給我，叫我幫他調海洛因，每次通聯都有一
      段時間才結束，就是我去拿毒品交給他們，（九十七年）
      三月四日、五日、七日上午、下午都有拿海洛因，這點是
      正確的，都是五百元，我有替他調，但沒有賺他的錢，．
      ．．」等語，顯見被告確實於九十七年三月四日及三月五
      日、三月七日上午、三月七日下午，共四次與證人陳志瑋
      碰面，被告並各交付一包五百元之海洛因給陳志瑋之事實
      無訛，而販賣毒品之利得，除經坦承犯行，或價量俱臻明
      確外，委難查得實情，除非別有事證足認係按同一價量委
      買或轉售，而確未牟利者外，尚難執此遽認非法販賣之證
      據有所未足；被告與證人陳志瑋亦非至親深交，倘上開交
      付毒品予證人陳志瑋之過程中，毫無利益可圖，被告焉有
      可能願在每次接獲證人陳志瑋之電話後，即為之奔走張羅
      海洛因毒品？並甘冒若被查獲將被判處重刑之可能性？且
      本案復無證據足認被告係按同一價量委買或轉售，堪認被
      告交付海洛因予證人陳志瑋並收取現款，係基於營利之意
      所為，自屬販賣海洛因，甚為明確，被告上開辯稱，伊僅
      是幫證人陳志瑋調海洛因，並未賺錢云云，並不可採。是
      以，被告確於附表一編３至６所示之時間、地點，各販賣
      一包五百元之第一級毒品海洛因一包予證人陳志瑋之事實
      ，可堪認定。
（三）被告販賣第一級毒品海洛因予陳聖育及張圳結部分（即附
      表一編號７至１０所示部分）：
      被告確於附表一編號７至１０所示之時間與陳聖育、張圳
      結聯絡後，約定在附表一編號７至１０所示之地點，各以
      五百元為對價販賣海洛因一包予陳聖育及張圳結，業據證
      人陳聖育於偵查中及原審時；證人張圳結於偵查中證述明
      確（見偵查卷第七十八頁，原審卷第一百五十頁；偵查卷
      第八十八頁），並有如附表一編號７至１０所示之通聯紀
      錄可以佐證，證人陳聖育、張圳結於偵查中係證述其係向
      被告「購買」海洛因，且其對於被告之毒品來源並無所悉
      ，關於被告有無自行出資等情事，亦係在被告交付海洛因
      時聽聞自被告，顯然證人陳聖育、張圳結並無與被告合資
      購買毒品之情事，渠等自被告處取得海洛因之交易模式，
      屬買賣毒品之行為，要屬無訛。又證人陳聖育於原審證稱
      ：購買價格為五百元或一千元，因時隔已久，究竟為何價
      格業已忘記等語（見原審卷第一五二頁），此外復無其他
      證據足資確證各該次毒品交易之金額，此部分自應為有利
      於被告之認定，即就上開四次販賣毒品被告所得金額均認
      定為五百元。至證人張圳結雖於原審證稱：「我打電話給
      被告，問他有沒有空是否方便，方便就幫我拿，有時候他
      跟我說他沒有空，他如果方便，見面時我就拿錢給他，有
      時候是我們兩人各出一半的錢，有時候是我出全部。．．
      ．（你跟陳聖育有無一起出錢買海洛因？）有時候是他自
      己出，有時候是我自己出，沒有一起出錢過。」等語（見
      原審卷第一０六、一０八頁），惟證人張圳結此部分證述
      ，既與證人陳聖育於原審證述不符，亦與其自己於偵查中
      證稱之係向被告購買海洛因乙事不符，可見證人張圳結於
      原審上開證詞，應係事後迴護被告之詞，尚難採信。再者
      ，販賣毒品之利得，除經坦承犯行，或價量俱臻明確外，
      委難查得實情，除非別有事證足認係按同一價量委買或轉
      售，而確未牟利者外，尚難執此遽認非法販賣之證據有所
      未足；被告與證人陳聖育、張圳結並非至親深交，倘上開
      交付毒品予證人陳聖育、張圳結之過程中，毫無利益可圖
      ，被告焉有可能願在每次接獲證人陳聖育、張圳結電話後
      ，即為之奔走張羅海洛因毒品？並甘冒若被查獲將被判處
      重刑之可能性？且本案復無證據足認被告係按同一價量委
      買或轉售，堪認被告交付海洛因予證人陳聖育、張圳結並
      收取現款，係基於營利之意所為，自屬販賣海洛因之行為
      。是被告確有於附表一編號７至１０所示之時間、地點，
      各販賣一包五百元之第一級毒品海洛因一包予證人陳聖育
      及張圳結之事實，洵堪認定。
（四）被告販賣第一級毒品海洛因予陳志堅部分（即附表一編號
      １１、１２所示部分）：
      被告確於附表一編號１１、１２所示之時間與陳志堅聯絡
      後，約定在附表一編號１１、１２所示之地點，交付對價
      為五百元之海洛因一包予陳志堅，業據證人陳志堅於偵查
      中及原審時證述明確（見偵查卷第二十七頁、原審卷第九
      十八、九十九頁），且依證人陳志堅於原審之證述及通訊
      監察譯文內容所示，證人陳志堅於向被告表示：「幫我拿
      一下」等語之後，被告即會循管道覓得毒品交付予證人陳
      志堅並收取對價，雙方言談中雖未使用「買賣」之語彙，
      惟證人陳志堅於偵查中證述其係向被告「購買」海洛因，
      足認證人陳志堅自被告處取得海洛因之交易模式為「買賣
      」毒品，要屬無訛。參以被告於本院審理時亦自承：「九
      十七年二月二十三日的通聯是他（陳志堅）打電話給我．
      ．．那天他有朋友在他家喝酒，他要跟我要毒，找我一起
      吸食，問我有沒有毒品，我說沒有，但可以去幫他買，然
      後我就去幫他買，但是藥頭是他去聯絡的，我只負責跑腿
      而已，我沒有販賣，也沒有從中牟利。三月二日這次早上
      我們兩個都有藥癮，但是到了藥頭那裡，發現還差一千，
      下午我湊足一千，去還藥頭，然後他就打電話給我，催我
      趕快回去，意思是他還要毒品，就是要跟早上一樣的毒品
      ，我有跟他說見面再說，見面後，他說他沒有錢。」等語
      ，可見證人陳志堅稱其於九十七年二月二十三日及同年三
      月二日均有向被告購買海洛因所言不虛，再者，販賣毒品
      之利得，除經坦承犯行，或價量俱臻明確外，委難查得實
      情，除非別有事證足認係按同一價量委買或轉售，而確未
      牟利者外，尚難執此遽認非法販賣之證據有所未足；被告
      與證人陳志堅並非至親深交，倘上開交付毒品予證人陳志
      堅之過程中，毫無利益可圖，被告焉有可能願在每次接獲
      證人陳志堅之電話後，即為之奔走張羅海洛因毒品？並甘
      冒若被查獲將被判處重刑之可能性？且本案復無證據足認
      被告係按同一價量委買或轉售，是被告交付海洛因予證人
      陳志堅並收取現款，係基於營利之意所為，自屬販賣海洛
      因，要屬明確。是被告確有於附表一編號１１至１２所示
      之時間、地點，各販賣一包五百元之第一級毒品海洛因一
      包予證人陳志堅之事實，亦堪認定。
（五）按，目前社會上販賣毒品之犯罪型態不一，有所謂「大盤
      」、「中盤」、「小盤」之販賣者，甚或零星交易者。在
      有較多量毒品交易之情形下，經深入查證，如機會掌握得
      宜，或可查獲與販賣毒品有關之毒品、販賣工具（諸如電
      子秤、帳冊、分裝袋等物）或多數知情或購買者等證人之
      證詞，以作為法院判決認定之依據，然如向大盤、中盤或
      小盤調貨再販賣予施用毒品之人，從中賺取差價者，亦合
      於販賣毒品之構成要件，惟此種販毒者手中調得之毒品旋
      即轉手，且交易方法簡單，在性質上非必須使用任何販賣
      工具，是以未查獲毒品、或磅秤等工具，並非即得為被告
      無販賣毒品行為之推論。揆諸前揭說明及本案認定被告販
      賣毒品之對價金額，本案被告顯係依施用毒品者之需求，
      轉向中盤或大盤購買海洛因後，將之販賣毒品與施用毒品
      者之小盤販賣者，其交易方式仍屬販賣毒品。況被告與上
      開證人陳偉志等人多僅有因供需毒品而產生之交情，交誼
      自屬淺薄，若謂被告願費時費事並甘冒刑責而多次無償代
      購毒品給上開證人，實有悖情理，益佐被告並非基於單純
      服務而幫忙購毒或合資購買之非圖利本意，而係有從事毒
      品買賣交易之營利行為，至為灼然。又按販賣毒品之所謂
      販賣行為，須行為人主觀上有營利意圖，且客觀上有販入
      或賣出毒品行為，即足構成，至於實際上是否已經獲利，
      則非所問；必也始終無營利之意思，而以原價或低於原價
      有償讓與他人，方難謂為販賣行為，而僅得以轉讓罪論處
      （最高法院九十三年度臺上字第一六五一號判決參照）；
      再者，販賣海洛因毒品本無一定價格，各次買賣之價格，
      當亦各有差異，隨供需雙方之資力、關係之深淺、需求之
      數量、貨源之充裕與否、販賣者對於資金之需求如何即殷
      切與否，以及政府查緝之態度，進而為各種不同之風險評
      估，而為機動性之調整，是其價格標準，自非一成不變，
      且販賣者從各種「價差」或「量差」或係「純度」謀取利
      潤方式，或有差異，然其所圖利益之非法販賣行為目的，
      則屬相同，並無二致。本件被告所為如附表一所示各次販
      賣毒品犯行，雖因未察知其販賣毒品確實數量，且因毒品
      復無固定價格，而無從確知其獲利金額若干，惟毒品危害
      防制條例所處罰之「販賣」毒品罪，所著重者為在主觀上
      有藉以牟利之惡性，及對毒品之擴散具有較有償或無償轉
      讓行為更嚴重之危害性，被告「營利」之意圖係從客觀之
      社會環境、情況及證人、物證等資料，依據證據法則綜合
      研判認定；衡諸毒品海洛因量微價高，且依一般社會通念
      以觀，販賣行為在通常情形下均係以牟利為其主要誘因及
      目的，從而，舉凡其有償交易，除足以反證其確另基於某
      種非圖利本意之關係外，通常尚難因無法查悉其販入價額
      作為是否高價賣出之比較，諉無營利之意思，阻卻販賣犯
      行之追訴。本件被告確有販賣第一級毒品海洛因予附表一
      所示之人之行為，已經調查屬實，考量社會大眾均知買賣
      海洛因係非法行為之客觀社會環境，依據前開積極證據及
      經驗法則綜合研判，被告應係意圖營利而販賣毒品，要無
      疑義。綜上所述，本案事證已臻明確，被告所為如附表一
      所示各次販賣第一級毒品犯行均堪認定，應依法論科。
二、查被告行為後，於九十八年五月五日修正之毒品危害防制條
    例，業於九十八年五月二十日公布，並自公布日起算至第三
    日生效施行。按行為後法律有變更者，適用行為時之法律，
    但行為後之法律有利於行為人者，適用最有利於行為人之法
    律，刑法第二條第一項定有明文。按販賣第一級毒品之刑罰
    ，依修正前第四條第一項所規定為：「製造、運輸、販賣第
    一級毒品者，處死刑或無期徒刑；處無期徒刑者，得併科新
    臺幣一千萬元以下罰金。」，而修正後同法第四條第一項之
    規定則將刑度提高為：「製造、運輸、販賣第一級毒品者，
    處死刑或無期徒刑；處無期徒刑者，得併科新臺幣二千萬元
    以下罰金。」，比較上述修正前、後之毒品危害防制條例相
    關條文，修正後該條例第四條第一項之法定刑顯較修正前同
    條項規定為高，是修正後該條例規定並無較有利於被告之情
    形，依刑法第二條第一項前段規定，本案自應依被告行為時
    即修正前之毒品危害防制條例相關規定論處。
三、核被告甲○○就附表一編號１至１２所示之犯行，各係犯修
    正前毒品危害防制條例第四條第一項之販賣第一級毒品罪。
    又被告先後為販賣而持有海洛因之低度行為，應各為販賣之
    高度行為所吸收，均不另論罪。按刑法於九十四年二月二日
    修正公布，刪除第五十六條連續犯之規定，自九十五年七月
    一日施行。而基於概括之犯意，連續數販賣毒品之行為，於
    刑法修正刪除連續犯規定之前，均依連續犯論以一罪。此次
    刑法第五十六條修正理由之說明，謂「對繼續犯同一罪名之
    罪者，均適用連續犯之規定論處，不無鼓勵犯罪之嫌，亦使
    國家刑罰權之行使發生不合理之現象」、「基於連續犯原為
    數罪之本質及刑罰公平原則之考量，爰刪除有關連續犯之規
    定」等語即係將本應各自獨立評價之數罪，回歸本來即應賦
    予複數法律效果之原貌。而所謂集合犯是指立法者所制定之
    犯罪構成要件中，本就預定有數個同種類之行為將反覆實行
    之犯罪而言，將各自實現犯罪構成要件之反覆多數行為，解
    釋為集合犯，而論以一罪。是以對於集合犯須從嚴解釋，以
    符合立法本旨。觀諸毒品危害防制條例所定之販賣毒品罪之
    構成要件文義，實無從認定立法者本即預定該犯罪之本質，
    必有數個同種類行為而反覆實行之集合犯行，毒品販賣之行
    為，本質上亦非必然具有複次性，立法者亦無兼包含攝、聚
    多成一之擬制意思，社會通念尤難容忍一再違犯，司法實務
    採行數罪併罰，已成定論，故販賣毒品罪，難認係集合犯（
    最高法院九十八年度臺上字第三五八二、三三九一、二八三
    一、二五二０號判決參照）。是被告所犯上開各罪間，犯意
    有別，行為互殊，應予分論併罰；公訴意旨認應論以包括一
    罪之集合犯，容有誤會，併此說明。又被告有事實欄所示之
    科處有期徒刑及因減刑而獲赦免之紀錄，有臺灣高等法院被
    告前案紀錄表一份、臺灣彰化地方法院檢察署九十八年九月
    四日彰檢文執壬98執更1339字第37361號函一紙可稽，是其
    於有期徒刑一部之執行而赦免後，五年以內故意再犯本案最
    重本刑為有期徒刑以上之各罪，均為累犯，除法定本刑為死
    刑及無期徒刑部分不得加重外，應依刑法第四十七條第一項
    規定，各加重其刑。又同為販賣第一級毒品之人，其原因動
    機不一，犯罪情節未必盡同，或有大盤毒梟者，亦有中、小
    盤之分，甚或僅止於吸毒者友儕間為求互通有無之有償轉讓
    者亦有之，其販賣行為所造成危害社會之程度自屬有異，法
    律科處此類犯罪，所設之法定最低本刑卻同為「無期徒刑，
    得併科新台幣一千萬元以下罰金」，不可謂不重。於此情形
    ，倘依其情狀處以相當之有期徒刑，即足以懲儆，並可達防
    衛社會之目的者，自非不可依客觀之犯行與主觀之惡性二者
    加以考量其情狀，是否有可憫恕之處，適用刑法第五十九條
    之規定酌量減輕其刑，期使個案裁判之量刑，能斟酌至當，
    符合比例原則。查被告販賣海洛因予附表一所示之人所獲取
    之對價僅為五百元，販賣毒品數量非鉅，揆其販賣情節，因
    價格、數量尚微，與大量出售第一級毒品以賺取巨額利潤之
    情形，顯屬有別，以被告情節論，惡性尚非重大不赦，若以
    修正前毒品危害防制條例第四條第一項所規定之法定本刑而
    科處販賣既遂部分最輕本刑無期徒刑，實屬情輕法重，在客
    觀上足以引起一般之同情，即有堪資憫恕之處（最高法院九
    十八年度臺上字第三一二六號判決參照），本案依其情狀分
    別處以相當之有期徒刑，已足以懲儆，並可達防衛社會之目
    的，爰就其販賣第一級毒品各次犯行，適用刑法第五十九條
    規定，酌量減輕其刑；至刑有加重及減輕者，並依法先加後
    減之。爰審酌被告明知海洛因為第一級毒品，使用容易成癮
    ，濫行施用，非但對施用者身心造成傷害，且多有施用致死
    之案例，而因其成癮性，常使施用者經濟地位發生實質改變
    而處於劣勢，容易造成家庭破裂戕害國力，為國家嚴格查禁
    之違禁物，仍不顧其販賣對象可能面臨之困境，加以販賣，
    其販賣行為助長毒品流通，致生危害於社會及他人身體健康
    甚鉅，犯後復未見悔意，暨考量其犯罪目的、動機，販賣之
    次數及販賣價格不高等一切情狀，分別量處如附表一主文欄
    所示之刑，並定其應執行刑，以示懲儆。
四、沒收部分：
    按，犯毒品危害防制條例第四條至第九條、第十二條、第十
    三條或第十四條第一項、第二項之罪者，其供犯罪所用或因
    犯罪所得之財物，均沒收之，如全部或一部不能沒收時，追
    徵其價額或以其財產抵償之，為該條例第十九條第一項所明
    定。
（一）而因犯罪所得之財物，不能與正常營利事業計算營利所得
      之情形相提並論，是稱「因犯罪所得之財物」，乃指犯罪
      行為所直接取得而法律上無第三人得主張權利之一切財物
      而言，則上開規定所指販賣毒品所得之財物，依法諭知沒
      收時，舉凡販賣毒品所得之財物，不問其中何部分屬於成
      本，何部分屬於犯罪之利得，均應予以沒收，並非僅限於
      所賺取之差價部分，始符立法之本旨（最高法院九十八年
      度台上字第三０八一號判決意旨參照）。是本件被告十二
      次販賣第一級毒品所得之金錢，雖未扣案，然仍應依同條
      例第十九條第一項規定於其主刑下宣告沒收之，如全部或
      一部不能沒收時，以其財產抵償之。
（二）又按犯毒品危害防制條例第四條之販賣毒品案件，未扣案
      之被告所有供犯罪所用之現行貨幣以外之財物（如手機、
      電子磅秤等物），法院依毒品危害防制條例第十九條第一
      項規定宣告沒收之，如全部或一部不能沒收時，諭知「追
      徵其價額」即可，毋須同時諭知「或以其財產抵償之」，
      蓋因毒品危害防制條例第十九條第一項規定性質上係沒收
      之補充規定。本規定所稱「追徵其價額」者，係指所沒收
      之物為金錢以外之其他財物而無法沒收時，因其實際價值
      不確定，應追徵其價額，使其繳納與原物相當之價額，並
      無以其財產抵償之問題。倘嗣後追徵其金錢價額，不得結
      果而須以其財產抵償者，要屬行政執行機關依強制執行之
      法律之執行問題，即無不能執行之情形，自毋庸諭知「或
      以其財產抵償之」。如不能沒收之沒收標的為金錢時，因
      價值確定，判決主文直接宣告「以其財產抵償之」即可，
      不發生追徵價額之問題，最高法院九十九年六月二十九日
      九十九年度第五次刑事庭會議決議（九十九年刑議字第三
      號）亦採同旨。再按刑罰法令關於沒收之規定，兼採職權
      沒收主義與義務沒收主義。職權沒收，係指法院就屬於被
      告所有，供犯罪所用、預備用或因犯罪所得之物，仍得本
      於職權斟酌是否宣告沒收，如刑法第三十八條第一項第二
      款、第三款、第三項前段等規定屬之。義務沒收，則又可
      分為絕對義務沒收與相對義務沒收。前者指凡法條有：「
      不問屬於犯人與否，沒收之」之特別規定者屬之，法院就
      此等物品是否宣告沒收，無斟酌餘地，除已證明滅失者外
      ，不問屬於犯人與否或有無查扣，均應宣告沒收，如刑法
      第三十八條第一項第一款、第二項、毒品危害防制條例第
      十八條第一項前段等規定屬之；後者則係指供犯罪所用、
      預備用或因犯罪所得，以屬於被告所有者為限，始應予以
      沒收，例如毒品危害防制條例第十九條第一項前段即是，
      最高法院九十六年度臺上字第七０六九號判決可資參照。
      經查，被告所使用如附表二所示未扣案行動電話一支（含
      附表二編號２、３所示SIM卡各一張），均屬被告所有之
      物，被告係以一行動電話插用上開二張SIM卡使用，並經
      被告於附表一所示之時間，分別用以與附表一所示之人聯
      繫販賣第一級毒品事宜，業據被告於原審審理時供述在卷
      （見原審卷第一百五十五、一百五十七頁），核與證人陳
      偉志等附表一所示之人所述相符（均詳前述），並有通訊
      監察譯文、通聯紀錄、手機門號之基本紀錄資料在卷可憑
      （詳如附表一所示，及原審卷第一百八十四頁），是上開
      如附表二所示未扣案行動電話一支（含附表二編號２、３
      所示SIM卡各一張），均為被告所有，分別供被告犯如附
      表一所示毒品危害防制條例第四條之罪所用之物，其中附
      表二編號３所示SIM卡一張業據扣案，應依毒品危害防制
      條例第十九條第一項宣告沒收如附表一主文欄所示，附表
      二編號１、２所示之物雖未扣案，但無積極證據證明確已
      滅失，仍應依毒品危害防制條例第十九條第一項規定，分
      別宣告沒收如附表一主文欄所示，並均諭知如全部或一部
      不能沒收時，追徵其價額（原審於主文欄中尚載有「或以
      其財產抵償之，尚有未洽）。
五、不另為無罪諭知部分：
（甲）公訴意旨另略以：被告甲○○基於販賣第一級毒品海洛因
      以營利之集合犯意，以門號0000000000、0000000000號行
      動電話為販賣毒品之聯絡電話，除上開經論罪科刑部分之
      外，另有下列販賣毒品之犯行：（１）自96年8月間某日
      起，至96年12月底某日止，在彰化縣田中鎮○○路○段某
      廢棄三合院前，販賣第一級毒品海洛因予陳國麟，次數約
      七次，每次交易金額為五百元。（２）於97年1月間某日
      ，在其位於彰化縣田中鎮○○里○○路○段370巷42弄17號
      居所，販賣第一級毒品海洛因予石繼民一次，交易金額為
      一千元。（３）自96年9月間某日起，至97年2月22日某時
      止，在彰化縣田中鎮○○路○段188巷口及彰化縣田中鎮○
      ○路「文武廟」等處，販賣第一級毒品海洛因予陳祥元，
      次數約七次，每次交易金額為五百元。（４）自96年7月
      間某日起，至97年3月底某日止，在彰化縣田中鎮○○路
      靠近內安路附近，販賣第一級毒品海洛因予陳偉志，次數
      約十幾次（不含業經論罪科刑如附表一編號１、２所示之
      二次販賣第一級毒品犯行），每次交易金額為一千元。
      （５）自96年11、12月間某日起，至97年3月31日15時許
      止，在彰化縣田中鎮○○路「文武廟」附近，販賣第一級
      毒品海洛因予陳志瑋，次數約九次，每次交易金額為五百
      元。因認被告上開部分，亦均涉犯毒品危害防制條例第四
      條第一項販賣第一級毒品罪嫌。（６）自97年2月間至3月
      中旬，在彰化縣田中鎮○○路○段附近，販賣第一級毒品
      海洛因予陳志堅一次（不含業經論罪科刑如附表一編號１
      １、1２所示之二次販賣第一級毒品犯行），交易金額為
      五百元。因認被告上開部分，亦均涉犯毒品危害防制條例
      第四條第一項販賣第一級毒品罪嫌。
（乙）惟按犯罪事實應依證據認定之，無證據不得認定其犯罪事
      實，又不能證明被告犯罪者，應諭知無罪判決，刑事訴訟
      法第一百五十四條第二項、第三百零一條第一項分別定有
      明文。而刑事訴訟上證明之資料，無論為直接證據或間接
      證據，均須達於通常一般之人均不致有所懷疑，而得確信
      其真實之程度，始得據為有罪之認定，若其關於被告是否
      犯罪之證明未能達此程度，而有合理之懷疑存在，致使無
      從形成有罪之確信，根據「罪證有疑，利於被告」之證據
      法則，即不得據為不利被告之認定（最高法院七十六年臺
      上字第四九八六號判例參照）；又按施用毒品者所稱其向
      某人買受毒品之指證，不得作為有罪判決之唯一證據，仍
      須調查其他必要之證據，以察其是否與事實相符。良以毒
      品買受者之指證，其憑信性於通常一般人已有所懷疑，尚
      難確信其為真實。況依毒品危害防制條例第十七條規定，
      供出毒品來源而破獲者，復得減輕其刑，則其指證之真實
      性猶有疑慮，是施用毒品者之指證，其真實性有待其他必
      要證據加以補強。所謂必要之補強證據，固不以證明販賣
      毒品犯罪構成要件之全部事實為必要，但以與施用者之指
      證具有相當之關連性為前提，其經與施用者之指證綜合判
      斷，已達於通常一般人均不致有所懷疑，而得確信施用者
      之指證為真實者，始得為有罪之認定（最高法院九十八年
      度臺上字第三四二七號判決參照）。
（丙）公訴意旨認被告涉犯上揭五之（甲）販賣第一級毒品海洛
      因罪嫌，無非係以證人陳國麟、石繼民、陳祥元、陳偉志
      、陳志瑋、陳志堅於偵查之證述、通訊監察譯文及通聯紀
      錄等，為其論據。訊據被告則堅決否認此部分販賣第一級
      毒品犯行，辯稱：伊並未於上開時間、地點販賣毒品予陳
      國麟、石繼民、陳祥元、陳偉志、陳志瑋、陳志堅等語。
      經查：
  １、證人陳國麟固證稱：確有向被告購買第一級毒品海洛因之
      情事等語，然卷附通訊監察譯文（偵查卷第三十五頁）記
      載之通話時間為97年3月3日，與起訴書記載被告販賣第一
      級毒品予證人陳國麟犯罪時間「自96年8月間某日起，至
      96年12月底某日止」，已有不符。又證人陳國麟前於偵訊
      係證稱：「去年（即96年）購買6、7次，今年開始一直到
      3月3日，我才打電話向他購買，但他說沒有」等語（見偵
      查卷37頁），於原審審理時則改稱：「（向被告購買毒品
      ）成功的只有兩次，過年我也有跟被告買，6、7次都在97
      年2、3月間，但是成功交易2次都在3月。」等語（見原審
      卷第101頁），前後所述迥異，難遽予採信。從而，上開
      通訊監察譯文無法作為補強證人陳國麟證述之補強證據，
      遍查全卷亦無其他證據足以補強證人陳國麟之證述，此部
      分尚未達於通常一般人均不致有所懷疑，而得確信施用者
      之指證為真實之程度。
  ２、證人石繼民固於偵查中證稱：確有向被告購買第一級毒品
      海洛因之情事云云，然並無其他卷附證據足以補強證人石
      繼民之證述屬實。另經原審依職權調取臺灣彰化地方法院
      檢察署97年度他字第113號偵查卷宗，其內固有6張蒐證照
      片（照片影本附於原審卷第180至182頁），照片內容為：
      證人石繼民騎乘車牌號碼XYH-485號機車或在該輛機車上
      等候之情形，惟證人石繼民於原審證稱：「該照片之時間
      並非其向被告買海洛因之時間」等語（見原審卷第115頁
      ），而上開照片亦未拍得被告與證人石繼民交易毒品之情
      形，是上開照片亦顯不足以作為補強證人石繼民證述之補
      強證據。此外，復查無其他證據足以補強證人石繼民之證
      述，是此部分亦未達於通常一般人均不致有所懷疑，而得
      確信施用者之指證為真實之程度。
  ３、公訴人認定被告另有販賣第一級毒品海洛因予陳祥元約七
      次、陳偉志約十幾次（不含已論罪之二次）、陳志瑋約九
      次（不含已論罪四次）、及陳志堅一次（不含已論罪之二
      次）之犯行，惟此部分除證人陳祥元、陳偉志、陳志瑋、
      陳志堅於偵查時之證述外，並無其他補強證據可資佐證。
      蓋（１）證人陳祥元於偵查中證稱：「（你在林宏燦住處
      向甲○○購買過幾次海洛因？）6、7次，甲○○進入林宏
      燦住處，拿海洛因出來販賣給我。」、「（你每次向甲○
      ○購買海洛因金額？）五百元，我們在電話中不用特別講
      金額（見偵查卷第19頁）；於原審時則改稱：「我打電話
      給他，他出來，我拿錢給他，他叫我在田中鎮文武廟附近
      等，等2、30分鐘他就拿毒品來，毒品價格五百元，共兩
      次。」，證人陳祥元就其向被告購買海洛因之次數、地點
      所為之證述，前後差距甚大，已難遽以採信，且證人陳祥
      元於原審時又堅稱97年2月其已將毒品戒掉，而否認有於
      97年2月間向被告購買海洛因之事，至檢察官所提出之96
      年12月21日照片（甚至未能證明被告有與證人陳祥元見面
      ）、97年2月22日之通訊監察譯文（僅能證明被告有與證
      人陳祥元通電話），並不足作為被告有販賣海洛因予證人
      陳祥元之佐證，是以，在無其他補強證據可資佐證情形下
      ，尚難遽為認定被告有於96年9月間起至97年2月間止，販
      賣海洛因約七次予證人陳祥元之情事。（２）證人陳偉志
      於原審證稱：警詢時所稱向被告購買海洛因之次數，僅是
      大概之次數等語（原審卷第104頁）；又被告於原審辯稱
      ：陳偉志所言不能作為伊販毒的證據，伊的0000000000
      電話只是使用至97年1月底，他說他從1月打伊的電話到3
      月底左右，可是3月底伊那支電話已經沒有在使用了，他
      如何跟我聯絡。檢察官問他何時與伊聯絡，他說從1月開
      始到3月，與事實不符，他所言不能做為伊犯罪的證據等
      語。參諸原審以法務部電信資訊查詢系統查詢該門號使用
      者資料，自九十七年七月十五日起使用人名義為「陳建逢
      」，且現今仍在使用（見原審卷第198、199頁），雖被告
      自承其為該門號之實際使用人，且該門號無停止使用之記
      錄，是被告前揭所辯固不足採，惟被告前揭所持之辯解雖
      不能成立，然亦無從在無其他補強證據可資佐證情形下，
      遽為認定被告自96年7月間某日起，至97年3月底某日止，
      在彰化縣田中鎮○○路靠近內安路附近，有販賣第一級毒
      品海洛因予陳偉志十幾次之情事（不含已論罪之二次）。
      （３）證人陳志瑋固於偵查中證稱，伊自96年11、12月開
      始向被告購買海洛因，地點在山腳路附近文武路處，每次
      購買五百元，次數約十多次等語，惟於原審審理時經提示
      其與被告之通聯紀錄後，即稱在有通聯紀錄之幾次中，有
      跟被告買過五、六次；之後，並確認97年3月4日、3月5日
      、3月7日上午及3月7日下午各一次，此與被告於本院所坦
      認之時間均相符合，可堪採信。至於97年2月5日該次，原
      本僅稱，照片上車子是伊所駕駛，該次有無拿到海洛因，
      伊忘記了；之後經提示警詢筆錄，才又稱當初（警詢）筆
      錄這樣寫，應該是沒有，伊有拿到（海洛因），由證人陳
      志瑋就上開97年2月5日究是否有自被告處取得海洛因一事
      之回答觀之，相對於另外四次（即97年3月4日、3月5日、
      3月7日上午、3月7日下午），證人陳志瑋之印象實際上是
      不確定的，再參以被告於本院既已坦明承認其97年3月4日
      、3月5日、3月7日上午、3月7日下午，均有幫證人陳志瑋
      買過毒品，衡情實無僅就97年2月5日該次否認之理。而檢
      察官所提出之97年2月5日之照片（見偵查卷第53頁），實
      無法證明當日被告有販賣海洛因予證人陳志瑋之事實，另
      公訴人雖另援引通訊監察譯文、通聯紀錄等為佐，然除被
      告自承其與陳志瑋有於97年3月4日、3月5日、3月7日上午
      、3月7日下午四次聯絡後，有幫陳志瑋買毒品之事（亦即
      上開已論罪之四次）外，被告與陳志瑋通話之通訊監察譯
      文，依其交談內容，尚不足認其二人就買賣海洛因已達成
      合意，自無法據此譯文即認被告另涉有販賣第一級毒品犯
      行。另依卷附通聯紀錄固認被告有於97年2月5日與陳志瑋
      有電話通聯之情事，然通話內容為何？與販毒有無關聯？
      均無從由該通聯紀錄得知，證人陳志瑋亦證稱已遺忘各該
      次通話後是否有購得海洛因等語（見原審卷第112頁），
      自亦無從僅由上開通聯紀錄，即認被告另涉有販賣海洛因
      予陳志瑋約九次之犯行。（４）證人陳志堅固於偵查中證
      稱，伊前後向被告購買海洛因三次，最後一次購買是97年
      3月間，每次購買金額五百元等語；而於原審時原證稱：
      有請被告幫伊向他朋友買海洛因二次，每次都是五百元；
      惟經提醒其警詢時之供述，始改稱應該是三次，可見證人
      陳志堅對向被告購買海洛因之次數，並未能確認，而有所
      遲疑。在無其他補強證據可資佐證情形下，尚不能遽認被
      告於97年2、3月間，在彰化縣田中鎮○○路○段附近，有
      販賣第一級毒品海洛因予陳志堅一次之事（不含已論罪之
      二次）。此外，本院復查無其他積極證據足以證明被告有
      此部分販賣第一級毒品海洛因予陳祥元約七次、陳偉志約
      十幾次（不含已論罪之二次）、陳志瑋約九次（不含已論
      罪之四次），及陳志堅一次（不含已論罪之二次）之犯行
      ，此部分證據自屬不足。
  ４、綜上所述，檢察官就五之（甲）之部分，均僅有施用毒品
      者之指證，尚乏足資補強該等證人證述之補強證據，因而
      尚未達於通常一般人均不致有所懷疑，而得確信施用者之
      指證為真實之程度，自屬不能證明被告犯罪，此部分原應
      為被告無罪之諭知，惟因公訴人認此部分與前揭經論罪科
      刑之販賣第一級毒品罪有集合犯之包括一罪關係，爰不另
      為無罪之諭知。
六、原審判決認被告犯有販賣第一級毒品罪，事證明確，並依據
    刑事訴訟法第299條第1項前段，毒品危害防制條例第4條第1
    項、第19條第1項，刑法2條第1項前段、第11條、第47條第1
    項、第59條、第51條第5款等規定予以論科，復審酌上情，
    就被告販賣第一級毒品罪，各量處有期徒刑十六年六月，並
    定應執行刑為有期徒刑二十年之認定，固非無見。惟查：（
    一）原審於附表主文欄中，就供犯罪所用如附表二編號１、
    ２所示之物均應沒收，如全部或一部不能沒收時，除載明追
    徵其價額，另記載「或以其財產抵償之」，此一記載尚有未
    洽，詳如前開四之（二）所述。（二）另原審判決就：（１
    ）被告於96年12月21日上午11時許持用附表二編號１所示裝
    有附表二編號２SIM卡之行動電話與陳祥元用之不詳電話聯
    絡後，於彰化縣田中鎮○○路四段一八八巷口，販賣第一
    級毒品海洛因予陳祥元，金額為五百元。（２）被告於97年
    2月22 日上午8時4分許，持用附表二編號１所示裝有附表二
    編號２SIM卡之行動電話與陳祥元用之000-000000號公用電
    話聯絡後，於彰化縣田中鎮○○路段之「文武廟」附近，販
    賣第一級毒品海洛因予陳祥元，金額為五百元。（３）被告
    於97年2月5日下午5時20分許，騎乘車牌號碼TP9-517號機車
    ，至彰化縣田中鎮○○路段之「文武廟」附近，交付（販賣
    ）海洛因予駕駛車牌號碼HC-4226號汽車之陳志瑋，金額為
    五百元。（４）被告於97年3月6日上午11時21分許，持用附
    表二編號１所示裝有附表二編號２SIM卡之行動電話與陳志
    堅使用之00-0000000號電話聯絡後，在不詳地點，販賣第一
    級毒品海洛因予陳志堅，金額為五百元之事實，亦認被告上
    開部分，均涉犯毒品危害防制條例第四條第一項販賣第一級
    毒品罪嫌，亦有未合（詳見前開五、不另為無罪諭知部分之
    論述）。（三）另原審認被告販賣第一級毒品予證人陳偉志
    二次，每次均係一千元，惟證人陳偉志於原審時既稱伊買時
    是拿五百元或一千元給被告（原審卷第一０三頁反面），而
    被告僅坦承有向證人陳偉志取得五百元，在無其他確切證據
    證明是一千元之情況，為被告之利益起見，故認被告上開二
    次各係販賣五百元之海洛因予證人陳偉志，復如前述。被告
    以否認犯罪為由提起上訴，雖無可採，為無理由，惟原審判
    決既有上開違誤之處，仍屬無可維持，應由本院將原審判決
    予以撤銷，另為適當之判決。
據上論斷，應依刑事訴訟法第369條第1項前段、第364條、第299
條第1項前段，修正前毒品危害防制條例第4條第1項、第19條第1
項，刑法第11條前段、第47條第1項、第59條、第51條第5款，判
決如主文。
本案經檢察官乙○○到庭執行職務。
中    華    民    國    99    年    9     月    30    日
            刑事第三庭    審判長法  官  王  增  瑜
                                法  官  唐  光  義
                                法  官  曾  佩  琦
以上正本證明與原本無異。
如不服本判決應於收受送達後十日內向本院提出上訴書狀，其未
敘述上訴理由者，並得於提起上訴後十日內向本院補提理由書（
均須按他造當事人之人數附繕本）「切勿逕送上級法院」。
                                書記官  陳  玫  伶
中    華    民    國    99    年    9     月    30    日
附表一：
┌─┬─┬────┬────┬──────┬───┬────┬────┬───────────┐
│編│販│  時間  │ 地點   │  聯絡方式  │交易金│證據（通│所犯罪名│         主文         │
│號│賣│        │        │            │額（新│聯記錄或│        │                      │
│  │對│        │        │            │臺幣）│通訊監察│        │                      │
│  │象│        │        │            │      │譯文）  │        │                      │
├─┼─┼────┼────┼──────┼───┼────┼────┼───────────┤
│１│陳│97年1月6│彰化縣田│甲○○持用附│500元 │通聯紀錄│修正前毒│甲○○販賣第一級毒品，│
│  │偉│日下午2 │中鎮山腳│表二編號１所│      │（警卷第│品危害防│累犯，處有期徒刑拾伍年│
│  │志│時25分許│路靠近內│示裝有附表二│      │96頁）  │制條例第│陸月。因犯罪所得之財物│
│  │  │聯絡後  │灣處    │編號３SIM卡 │      │        │四條第一│新臺幣伍佰元沒收之，如│
│  │  │        │        │之行動電話與│      │        │項販賣第│全部或一部不能沒收時，│
│  │  │        │        │陳偉志持用之│      │        │一級毒品│以其財產抵償之。供犯罪│
│  │  │        │        │門號0000-000│      │        │罪      │所用如附表二編號１所示│
│  │  │        │        │723號行動電 │      │        │        │之物沒收，如全部或一部│
│  │  │        │        │話聯絡      │      │        │        │不能沒收時，追徵其價額│
│  │  │        │        │            │      │        │        │。扣案如附表二編號３所│
│  │  │        │        │            │      │        │        │示之物沒收。          │
├─┼─┼────┼────┼──────┼───┼────┼────┼───────────┤
│２│陳│97年1月 │同上    │同上        │500元 │通聯紀錄│同上    │甲○○販賣第一級毒品，│
│  │偉│11日上午│        │            │      │（警卷第│        │累犯，處有期徒刑拾伍年│
│  │志│11時1分 │        │            │      │97頁）  │        │陸月。因犯罪所得之財物│
│  │  │許聯絡後│        │            │      │        │        │新臺幣伍佰元沒收之，如│
│  │  │        │        │            │      │        │        │全部或一部不能沒收時，│
│  │  │        │        │            │      │        │        │以其財產抵償之。供犯罪│
│  │  │        │        │            │      │        │        │所用如附表二編號１所示│
│  │  │        │        │            │      │        │        │之物沒收，如全部或一部│
│  │  │        │        │            │      │        │        │不能沒收時，追徵其價額│
│  │  │        │        │            │      │        │        │。扣案如附表二編號３所│
│  │  │        │        │            │      │        │        │示之物沒收。          │
├─┼─┼────┼────┼──────┼───┼────┼────┼───────────┤
│３│陳│97年3月4│同上    │甲○○持用附│500元 │通訊監察│同上    │甲○○販賣第一級毒品，│
│  │志│日中午12│        │表二編號１所│      │譯文（偵│        │累犯，處有期徒刑拾伍年│
│  │瑋│時5分許 │        │示裝有附表二│      │查卷第55│        │陸月。因犯罪所得之財物│
│  │  │至下午2 │        │編號２所示SI│      │頁）    │        │新臺幣伍佰元沒收之，如│
│  │  │時58分許│        │M卡之行動電 │      │        │        │全部或一部不能沒收時，│
│  │  │聯絡後  │        │話與陳志瑋使│      │        │        │以其財產抵償之。供犯罪│
│  │  │        │        │用之門號0987│      │        │        │所用如附表二編號１、２│
│  │  │        │        │-709251號行 │      │        │        │所示之物均沒收之，如全│
│  │  │        │        │動電話聯絡  │      │        │        │部或一部不能沒收時，追│
│  │  │        │        │            │      │        │        │徵其價額。            │
├─┼─┼────┼────┼──────┼───┼────┼────┼───────────┤
│４│陳│97年3月5│同上    │甲○○持用附│500元 │通訊監察│同上    │甲○○販賣第一級毒品，│
│  │志│日上午10│        │表二編號１所│      │譯文（偵│        │累犯，處有期徒刑拾伍年│
│  │瑋│時26分許│        │示裝有附表二│      │查卷第55│        │陸月。因犯罪所得之財物│
│  │  │聯絡後  │        │編號２所示SI│      │頁）    │        │新臺幣伍佰元沒收之，如│
│  │  │        │        │M卡之行動電 │      │        │        │全部或一部不能沒收時，│
│  │  │        │        │話與陳志瑋持│      │        │        │以其財產抵償之。供犯罪│
│  │  │        │        │用之0000-000│      │        │        │所用如附表二編號１、２│
│  │  │        │        │251號行動電 │      │        │        │所示之物均沒收之，如全│
│  │  │        │        │話聯絡      │      │        │        │部或一部不能沒收時，追│
│  │  │        │        │            │      │        │        │徵其價額。            │
├─┼─┼────┼────┼──────┼───┼────┼────┼───────────┤
│５│陳│97年3月7│同上    │甲○○持用附│500元 │通訊監察│同上    │甲○○販賣第一級毒品，│
│  │志│日上午8 │        │表二編號１所│      │譯文（偵│        │累犯，處有期徒刑拾伍年│
│  │瑋│時18分許│        │示裝有附表二│      │查卷第55│        │陸月。因犯罪所得之財物│
│  │  │聯絡後  │        │編號２所示SI│      │頁）    │        │新臺幣伍佰元沒收之，如│
│  │  │        │        │M卡之行動電 │      │        │        │全部或一部不能沒收時，│
│  │  │        │        │話與陳志瑋持│      │        │        │以其財產抵償之。供犯罪│
│  │  │        │        │用之門號0987│      │        │        │所用如附表二編號１、２│
│  │  │        │        │-709251號行 │      │        │        │所示之物均沒收之，如全│
│  │  │        │        │動電話聯絡  │      │        │        │部或一部不能沒收時，追│
│  │  │        │        │            │      │        │        │徵其價額。            │
├─┼─┼────┼────┼──────┼───┼────┼────┼───────────┤
│６│陳│97年3月7│同上    │甲○○持用附│500元 │通訊監察│同上    │甲○○販賣第一級毒品，│
│  │志│日下午1 │        │表二編號１所│      │譯文（偵│        │累犯，處有期徒刑拾伍年│
│  │瑋│時53分許│        │示裝有附表二│      │查卷第55│        │陸月。因犯罪所得之財物│
│  │  │聯絡後  │        │編號２所示SI│      │頁）    │        │新臺幣伍佰元沒收之，如│
│  │  │        │        │M卡之行動電 │      │        │        │全部或一部不能沒收時，│
│  │  │        │        │話與陳志瑋持│      │        │        │以其財產抵償之。供犯罪│
│  │  │        │        │用之門號0987│      │        │        │所用如附表二編號１、２│
│  │  │        │        │-709251號行 │      │        │        │所示之物均沒收之，如全│
│  │  │        │        │動電話聯絡  │      │        │        │部或一部不能沒收時，追│
│  │  │        │        │            │      │        │        │徵其價額。            │
├─┼─┼────┼────┼──────┼───┼────┼────┼───────────┤
│７│陳│97年1月5│彰化縣田│甲○○持用附│500 元│通聯紀錄│同上    │甲○○販賣第一級毒品，│
│  │聖│日下午6 │中鎮中南│表二編號１所│      │（警卷第│        │累犯，處有期徒刑拾伍年│
│  │育│時33分許│路2 段48│示裝有附表二│      │105頁） │        │陸月。因犯罪所得之財物│
│  │、│至下午8 │1 巷內土│編號３所示SI│      │        │        │新臺幣伍佰元沒收之，如│
│  │張│時38分許│地公廟  │M卡之行動電 │      │        │        │全部或一部不能沒收時，│
│  │圳│聯絡後  │        │話與陳聖育、│      │        │        │以其財產抵償之。供犯罪│
│  │結│        │        │張圳結使用之│      │        │        │所用如附表二編號１所示│
│  │  │        │        │門號0000-000│      │        │        │之物沒收之，如全部或一│
│  │  │        │        │774、0937-5 │      │        │        │部不能沒收時，追徵其價│
│  │  │        │        │94585號行動 │      │        │        │額。扣案如附表二編號３│
│  │  │        │        │電話聯絡    │      │        │        │所示之物沒收。        │
├─┼─┼────┼────┼──────┼───┼────┼────┼───────────┤
│８│陳│97年1月 │同上    │甲○○持用附│500 元│通聯紀錄│同上    │甲○○販賣第一級毒品，│
│  │聖│11日下午│        │表二編號１所│      │（警卷第│        │累犯，處有期徒刑拾伍年│
│  │育│3時20分 │        │示裝有附表二│      │  97頁）│        │陸月。因犯罪所得之財物│
│  │、│許至下午│        │編號３所示SI│      │        │        │新臺幣伍佰元沒收之，如│
│  │張│5時40分 │        │M卡之行動電 │      │        │        │全部或一部不能沒收時，│
│  │圳│許聯絡後│        │話與陳聖育、│      │        │        │以其財產抵償之。供犯罪│
│  │結│        │        │張圳結使用之│      │        │        │所用如附表二編號１所示│
│  │  │        │        │門號0000-000│      │        │        │之物沒收之，如全部或一│
│  │  │        │        │774、0917-6 │      │        │        │部不能沒收時，追徵其價│
│  │  │        │        │90314號行動 │      │        │        │額。扣案如附表二編號３│
│  │  │        │        │電話聯絡    │      │        │        │所示之物沒收。        │
├─┼─┼────┼────┼──────┼───┼────┼────┼───────────┤
│９│陳│97年1月 │同上    │甲○○持用附│500 元│通聯紀錄│同上    │甲○○販賣第一級毒品，│
│  │聖│12日上午│        │表二編號１所│      │（警卷第│        │累犯，處有期徒刑拾伍年│
│  │育│9時55分 │        │示裝有附表二│      │ 112頁）│        │陸月。因犯罪所得之財物│
│  │、│許至上午│        │編號３所示SI│      │        │        │新臺幣伍佰元沒收之，如│
│  │張│11時33分│        │M卡之行動電 │      │        │        │全部或一部不能沒收時，│
│  │圳│許聯絡後│        │話與陳聖育、│      │        │        │以其財產抵償之。供犯罪│
│  │結│        │        │張圳結使用之│      │        │        │所用如附表二編號１所示│
│  │  │        │        │門號0000-000│      │        │        │之物沒收之，如全部或一│
│  │  │        │        │774、0917-6 │      │        │        │部不能沒收時，追徵其價│
│  │  │        │        │90314號行動 │      │        │        │額。扣案如附表二編號３│
│  │  │        │        │電話聯絡    │      │        │        │所示之物沒收。        │
├─┼─┼────┼────┼──────┼───┼────┼────┼───────────┤
│１│陳│97年1月 │同上    │甲○○持用附│500元 │通聯紀錄│同上    │甲○○販賣第一級毒品，│
│０│聖│13日下午│        │表二編號１所│      │（警卷第│        │累犯，處有期徒刑拾伍年│
│  │育│1時29分 │        │示裝有附表二│      │115、117│        │陸月。因犯罪所得之財物│
│  │、│許至下午│        │編號３所示SI│      │頁）    │        │新臺幣伍佰元沒收之，如│
│  │張│1時50分 │        │M卡之行動電 │      │        │        │全部或一部不能沒收時，│
│  │圳│許聯絡後│        │話與陳聖育、│      │        │        │以其財產抵償之。供犯罪│
│  │結│        │        │張圳結使用之│      │        │        │所用如附表二編號１所示│
│  │  │        │        │門號0000-000│      │        │        │之物沒收之，如全部或一│
│  │  │        │        │774號行動電 │      │        │        │部不能沒收時，追徵其價│
│  │  │        │        │話聯絡      │      │        │        │額。扣案如附表二編號３│
│  │  │        │        │            │      │        │        │所示之物沒收。        │
├─┼─┼────┼────┼──────┼───┼────┼────┼───────────┤
│１│陳│97年2月 │彰化縣田│甲○○持用附│500 元│通訊監察│同上    │甲○○販賣第一級毒品，│
│１│志│23日下午│中鎮山腳│表二編號１所│      │譯文（偵│        │累犯，處有期徒刑拾伍年│
│  │堅│2時46分 │路3 段附│示裝有附表二│      │查卷第25│        │陸月。因犯罪所得之財物│
│  │  │許至下午│近      │編號２所示SI│      │頁）    │        │新臺幣伍佰元沒收之，如│
│  │  │3時44分 │        │M卡之行動電 │      │        │        │全部或一部不能沒收時，│
│  │  │許連絡後│        │話與陳志堅使│      │        │        │以其財產抵償之。供犯罪│
│  │  │        │        │用之00-00000│      │        │        │所用如附表二編號１、２│
│  │  │        │        │73號電話聯絡│      │        │        │所示之物均沒收之，如全│
│  │  │        │        │            │      │        │        │部或一部不能沒收時，追│
│  │  │        │        │            │      │        │        │徵其價額。            │
├─┼─┼────┼────┼──────┼───┼────┼────┼───────────┤
│１│陳│97年3月2│同上    │甲○○持用附│500 元│通訊監察│同上    │甲○○販賣第一級毒品，│
│２│志│日下午5 │        │表二編號１所│      │譯文（偵│        │累犯，處有期徒刑拾伍年│
│  │堅│時42分許│        │示裝有附表二│      │查卷第25│        │陸月。因犯罪所得之財物│
│  │  │至下午6 │        │編號２SIM卡 │      │至26頁）│        │新臺幣伍佰元沒收之，如│
│  │  │時11分許│        │之行動電話與│      │        │        │全部或一部不能沒收時，│
│  │  │聯絡後  │        │陳志堅使用之│      │        │        │以其財產抵償之。供犯罪│
│  │  │        │        │00-0000000號│      │        │        │所用如附表二編號１、２│
│  │  │        │        │電話及04-875│      │        │        │所示之物均沒收之，如全│
│  │  │        │        │4894、04-874│      │        │        │部或一部不能沒收時，追│
│  │  │        │        │5904號公共電│      │        │        │徵其價額。            │
│  │  │        │        │話聯絡      │      │        │        │                      │
└─┴─┴────┴────┴──────┴───┴────┴────┴───────────┘
附表二：
編號１、未扣案之行動電話壹支。
編號２、未扣案之門號0000000000號SIM 卡壹張。
編號３、扣案之門號0000000000號SIM 卡壹張。
附錄本案論罪科刑法條：
【修正前毒品危害防制條例第四條第一項】
  製造、運輸、販賣第一級毒品者，處死刑或無期徒刑；處無期
  徒刑者，得併科新臺幣一千萬元以下罰金。

司法院資訊處製作；財團法人民間司法改革基金會備份。
